【裁判字號】    98,易,858
【裁判日期】    990201
【裁判案由】    誣告
【裁判全文】
臺灣臺中地方法院刑事判決               98年度易字第858號
公  訴  人  臺灣臺中地方法院檢察署檢察官
被      告  丁○○
被      告  乙○○
選任辯護人  郭隆偉律師
上列被告等因誣告案件，經檢察官提起公訴（97年度偵字第275
、1643號），本院判決如下：
    主    文
丁○○共同犯未指定犯人誣告罪，累犯，處有期徒刑月，如易
科罰金，以新臺幣壹仟元折算壹日。
乙○○共同犯未指定犯人誣告罪，處有期徒刑貳月，如易科罰金
，以新臺幣壹仟元折算壹日。
乙○○其餘被訴未指定犯人誣告之部分，無罪。
    犯罪事實
一、丁○○前因詐欺案件，經臺灣臺北地方法院以90年度易字第
    546 號判處有期徒刑1 年4 月，上訴後，經臺灣高等法院以
    92年度上易字第2203號駁回上訴而告確定，於民國93年10月
    29日假釋付保護管束，嗣於94年5 月31日因保護管束期滿視
    為執行完畢。詎丁○○猶不知悔改，緣乙○○與丁○○間因
    欲買賣乙○○所經營之德克精密科技有限公司（下稱德克公
    司）之股權，先於96年7 月9 日訂立第一份買賣協議書，後
    因買賣價格欲由600 萬元調降為420 萬元，又於96年8 月9
    日重新訂立第二份買賣協議書，其間並由乙○○先後交付共
    8 張支票（金額共新臺幣〈下同〉249 萬8000元）予丁○○
    持有（買賣協義書記載保證金，原先於第一份買賣協議書係
    供作保證買賣之擔保金，嗣於第二份買賣協議書轉作佣金）
    ，嗣雙方因上開股權買賣契約發生糾紛，丁○○、乙○○均
    明知上開支票中之其中1 張由德克公司、乙○○所共同簽發
    之票號AA0000000 號支票（付款人臺灣銀行復興分行、面額
    60萬元、發票日96年8 月30日）並未遺失，而係由丁○○收
    受後，再轉交給庚○○收執，詎丁○○、乙○○竟共同基於
    未指定犯人誣告之犯意聯絡，於96年8 月31日某時，先由丁○○委請不知情之戊○○代為書立授權書1 份後，再由丁○○傳真予乙○○收受，嗣乙○○於96年9 月4 日前往臺中市
    ○區○○路4 段10 2號之臺灣銀行復興分行，謊稱上開票號
    AA0000000 號支票業於96年8 月10日，在乙○○位於臺中縣
    太平市○○○街79巷66之3 號家中遺失，並填載相關報案資
    料於遺失票據申報書上，持交不知情之銀行員檢具相關資料
    通報警察機關調查，而未指明犯人向該管公務員誣告他人犯
    侵占遺失物罪。嗣庚○○自丁○○處受讓上開支票後，再將
    之轉讓予己○○，己○○於96年9 月初，持向臺灣中小企業
    銀行苓雅分行提示上開票據請求付款，經行員查詢屬於掛失
    止付之票據後，而循線查悉上情。
二、案經己○○訴由高雄市政府警察局鼓山分局報請臺灣臺中地
    方法院檢察署檢察官偵查起訴。
    理    由
壹、證據能力之說明：按現行刑事訴訟法為保障被告之反對詰問
    權，排除具有虛偽危險性之傳聞證據，以求實體真實之發見
    ，於該法第159 條第1 項明定被告以外之人於審判外之言詞
    或書面陳述，除法律有規定者外，不得作為證據。又被告以
    外之人於審判外之陳述，雖不符前4 條之規定（即刑事訴訟
    法第159 條之1 至同條之4 ），而經當事人於審判程序同意
    作為證據，法院審酌該言詞陳述或書面陳述作成時之情況，
    認為適當者，亦得為證據；當事人、代理人或辯護人於法院
    調查證據時，知有第159 條第1 項不得為證據之情形，而未
    於言詞辯論終結前聲明異議者，視為有前項之同意，刑事訴
    訟法第159 條之5 定有明文。本件檢察官、被告等、辯護人
    等並未就卷內證據資料之證據能力有所爭執，且迄於言詞辯
    論終結前，均未主張有刑事訴訟法第159 條第1 項不得為證
    據之情形，是應認已同意卷內證據中屬被告以外之人於審判
    外所為之陳述部分均得作為證據，且經本院審酌後，認無不
    適當之情形，應認本案調查之卷內證據均有證據能力，合先
    敘明。
貳、有罪部分：
一、訊據被告乙○○、丁○○固承認被告乙○○有交付上開票號
    AA0000000 號支票予被告丁○○收執乙情，惟均矢口否認有
    何未指定犯人誣告之犯行，被告乙○○辯稱：當初是因買賣
    德克公司股權之情事，伊才把支票交付給丁○○，簽訂第一
    份買賣協議書時該支票是供作擔保金，嗣簽第二份買賣協議
    書時轉作佣金，後來因丁○○沒有依約履行付款義務，伊就
    要求丁○○返還上開支票，但丁○○於96年8 月31日打電話
    跟伊說支票已遺失，並傳真授權書給伊，要伊去掛失，伊是
    相信丁○○所說支票遺失，才去申報票據遺失，應不為罪云
    云；被告丁○○則辯稱：該張60萬元支票是因乙○○向伊借
    款才交付給伊。96年8 月20日左右庚○○到伊臺北市○○路
    555 號15樓之17住處，向伊借錢，伊沒有借他錢，有請庚○○將1 張臺灣銀行岡山分行60萬元支票帶回高雄交給其老婆
    ，結果誤拿本案這張60萬元支票給庚○○，後來庚○○沒有
    交票給伊老婆，伊向庚○○要票，庚○○回說並沒拿該張支
    票。後來伊在電話中是跟乙○○說找不到支票，沒有說遺失
    ，但乙○○不想讓該張票兌現，強迫伊要書立授權書，交由
    乙○○去申報遺失，不然要伊賠償600 萬元。且後來在地檢
    署開庭時，伊才知道乙○○有在96年8 月25日左右去高雄找
    庚○○，要求庚○○不要提示該票，可見乙○○明知該票在
    庚○○手上，還強迫伊書立授權書，伊是被設計的，應不為
    罪云云。
二、惟查：
(一)、被告丁○○確有於上揭時地出具授權書委由被告乙○○填具
    遺失票據申報書，申報上開60萬元支票遺失，辦理掛失止付
    ，並請求協助偵辦侵占遺失物罪嫌之事實，業據被告丁○○
    、乙○○供承在卷，核與證人庚○○、己○○、戊○○、甲○○證詞相符，復有遺失票據申報書、掛失止付票據提示人
    資料查報表、上開支票影本、票據交換所退票理由單、授權
    書附卷可稽（見警1 卷第25至29頁）。
(二)、上開60萬元支票交付之緣由，業據被告乙○○供述綦詳，核
    與證人甲○○於本院審理時到庭具結證述是因買賣德克公司
    股權，丁○○怕乙○○反悔，要求乙○○簽發支票等語大致
    相符（見本院卷第136 反面、137 頁），再參之卷附之買賣
    協議書（見警2 卷第12、13頁）上係記載「保證金、賣方如
    期完成銀行一切貸款及對保，買方無條件退還如右的支票給
    賣方」等文字，足認確與上開德克公司股權之買賣事宜相關
    ，被告乙○○所述並非子虛，尚堪採信。被告丁○○雖辯稱
    是借款云云，然參酌被告丁○○所稱其業已匯款60萬元借款
    予被告乙○○云云，準此，被告丁○○當有合法權限兌現該
    支票，為何嗣後被告乙○○會要求其返還該支票？且強迫其
    要書立授權書，否則要求其賠償？被告丁○○何以會同意被
    告乙○○去申報遺失，不讓該張票兌現？殊與常情不符，尚
    難採認。然無論如何，縱支票交付之緣由，被告乙○○、丁○○間互有爭議，惟就上開60萬元支票確係由被告乙○○交
    付予丁○○持有乙情，其等2 人供述一致，並無齟齬，故此
    部分事實已足堪認定，合先敘明。
(三)、被告丁○○收受上開60萬元支票後，復於96年8 月間在其臺
    北市○○路555 號15樓之17住處，將上開支票交付予庚○○
    持有乙情，業據證人庚○○於警詢中證稱：「（問：丁○○
    於何時、何地將何支票面額多少交付給你？）於96年8 月初
    〈正確時間已忘記〉在臺北市○○路555 號內，將戶名德克
    精密科技有限公司負責人乙○○，支票號碼AA0000000 號，
    帳號000000000000號，面額60萬元支票乙張交付給我」、「
    乙○○於該張支票尚未被報掛失之前，因丁○○有告知他該
    張支票在我手中，所以他有來找我詢問該張支票是否在我手
    中，經我告知他因丁○○有欠我們公司的錢，所以將該張支
    票交付給我，而乙○○請求我將該張支票拿還給他，但我告
    知他已將該張支票交付給己○○，且己○○已經將該張支票
    存入帳戶等語，然乙○○明知該張支票沒有遺失，竟故意前
    往臺灣銀行復興分行辦理該張支票掛失」等語（見警1 卷第
    9 至11頁）；復於偵查中具結證述：「乙○○曾經找我他說
    他知道票在我手上，不過他沒有欠我們錢，我當然回他說丁○○欠我們錢，所以可見乙○○知道票在我手上，還去掛失
    止付」、「（問：何時找你？）發票日前2 至3 天，約96年
    7 月27、28日找我（應係8 月27、28日之誤記），地點在高
    雄光華2 路278 號」、「明明當時他（指丁○○）給我這張
    60萬元的票，我沒有跟他說票不見，他當時也沒有找我，是
    乙○○找我，我跟他說票已經轉給己○○」、「96年8 月初
    在臺北明水路丁○○的住處，由丁○○交給我的，後來票主
    乙○○有來找我‧‧要我先把票抽起來不要去提示，我就打
    電話給己○○，他說票已經提示，票已經沒辦法抽了」、「
    我之前跟乙○○也有往來，但是沒有直接的生意往來，唯一
    往來的就是這張票」等語明確（見97年度偵字第275 號偵查
    卷第6 、7 、13頁），被告乙○○、丁○○雖均否認知悉上
    開支票在庚○○持有中，辯稱並非明知該票未遺失而故意申
    報遺失云云，惟參諸被告乙○○於警詢中供稱：「因丁○○
    於96年8 月中旬當時打電話向我告知該張支票已遺失，也有
    可能被庚○○竊走，但詳細內容要問丁○○才知道，而我已
    忘記係在辦理該張支票掛失之前，還是之後，才前往找庚○○詢問該張支票的事情，但我係經過庚○○的同意，才前往
    辦理該張支票遺失等語（見警1 卷第4 頁、本院卷第164 頁
    ），稽核比對被告乙○○警詢供述內容與證人庚○○上開證
    述內容大致相符，足見證人庚○○之證詞並非虛妄，而且被
    告乙○○既供稱「係經過庚○○的同意」，才前往辦理該張
    支票遺失等情，足認必定係在其申報支票遺失之前，即前往
    高雄找庚○○無疑，否則既已掛失，何須再經過庚○○同意
    ？又參以該張支票原來係被告乙○○交由被告丁○○持有中
    ，則被告丁○○嗣後將之轉交付予證人庚○○乙節，茍非被
    告丁○○告知，被告乙○○如何得知上情？足認被告乙○○
    會前往高雄找庚○○索還該票，當係被告丁○○告知被告乙○○，委無疑義。被告丁○○雖否認有告知乙情，核與被告
    乙○○供述及證人庚○○證述內容不符，尚不足採。復觀之
    被告丁○○於偵查中供述：「因為我不知道票我交給誰，所
    以我寫這張授權書」等語（見97年度偵字第275 號第14頁）
    ；及於本院審理時具結證稱：「（問：你在寫60萬元支票的
    授權書給乙○○去申報遺失的時候，你是否知道60萬元的支
    票事實上是沒有遺失？）我知道，但是乙○○逼我寫授權書
    」、「（問：你寫授權書給乙○○的時候，乙○○是否知道
    這張60萬元的支票事實上沒有遺失？）他應該心知肚明，不
    然他不會叫庚○○給他延期」等語（見本院卷第172 頁反面
    ），益證被告乙○○、丁○○均明知上開60萬元支票並未遺
    失卻前往銀行掛失甚明。
(四)、再者，被告丁○○雖又辯稱其當時係欲拿另1 張臺灣銀行岡
    山分行60萬元之支票給庚○○，請渠代為轉交其老婆，而誤
    拿本案支票云云，然此與被告乙○○上開供詞及證人庚○○
    上開證詞不符，已難採認，再參諸被告丁○○於本院審理時
    供稱：「該張60萬元之支票是要交給庚○○拿給辛○○改發
    票日期云云（見本院卷第143 頁反面），顯與偵查中所述，
    前後不符，益增疑竇，又依被告丁○○自承當時庚○○找是
    要借錢云云，準此，伊怎可能把60萬元之支票交付予庚○○
    要求渠轉交，徒增風險？且被告丁○○為一有經驗之商人，
    於交付票據之前焉有可能不細看支票內容，而任意交付？凡
    此實與常情有違，益徵乃事後卸責之詞，委無足取。又被告
    丁○○雖辯稱：當時是乙○○逼迫伊寫授權書云云，此部分
    除被告乙○○否認在卷外，復經證人即幫被告丁○○書寫授
    權書之戊○○於本院審理時到庭具結證稱：當時電話中通話
    之對方語氣平常，沒有兇的語氣，丁○○與對方講電話時，
    神情態度與平常一樣，很平靜，丁○○並沒有抱怨對方恐嚇
    等語（見本院卷第102 頁反面、103 頁），與被告丁○○所
    辯，顯有歧異，足認被告丁○○上開辯詞，礙難採信。至被
    告丁○○雖曾於臺灣臺北地方法院檢察署97年度偵字第
    10117 號97年6 月2 日、97年6 月23日偵查中以證人身分證
    稱：上開60萬元支票遺失了，其請乙○○去幫其申報遺失云
    云（見臺北地方法院檢察署97年度偵字第10117 號偵查卷第
    29、105 頁），然查，被告丁○○此部分所述，核與被告乙○○、證人庚○○上開所述迥異，已難採信。且茍被告丁○○於臺北地方法院檢察署97年度偵字第10117 號偵查中所述
    遺失為真，焉有可能又於本院審理時辯稱是被告乙○○逼迫
    其寫授權書云云？再參酌上述貳二(二)所述，被告丁○○顯然
    知悉其係將上開60萬元支票交付予庚○○，甚為灼然，承此
    ，其猶出具授權書給被告乙○○去申報遺失，則被告丁○○
    顯然構成誣告罪之共犯，故其為規避刑責，而於臺北地方法
    院檢察署偵查中故為有利於己之陳述，亦可想像，且符合常
    情，尚難以此推論上開60萬元支票係遺失屬實。
(五)、至被告乙○○、丁○○雖聲請傳喚庚○○為證（見本院第37
    頁反面、175 頁反面），分別欲證明乙○○是否明知該票在
    庚○○手上及丁○○有無積欠庚○○金錢云云；另被告乙○○聲請函查銀行辦理掛失止付時，時間、地點是否可寫不詳
    云云，然庚○○業經本院傳、拘未獲，無法到庭為證，且本
    院依上開事證，心證已明，就傳喚庚○○為證部分及函查部
    分，本院認核無必要，附此敘明。
(六)、此外，復有買賣協議書附卷足憑，綜上，被告2 人上開所辯
    ，均不可採，從而，本件事證明確，被告2 人上開犯行，均
    堪以認定，應依法論科。
三、核被告丁○○、乙○○所為，均係犯刑法第171 條第1 項之
    未指定犯人誣告罪。被告2 人就上開犯行，有犯意聯絡及行
    為分擔，均為共同正犯。被告丁○○前因詐欺案件，經臺灣
    臺北地方法院以90年度易字第546 號判處有期徒刑1 年4 月
    ，上訴後，經臺灣高等法院以92年度上易字第2203號駁回上
    訴而告確定，於93年10月29日假釋付保護管束，嗣於94年5
    月31 日 因保護管束期滿視為執行完畢等情，有臺灣高等法
    院被告前案紀錄表在卷可參，其於有期徒刑執行完畢後5 年
    內故意再犯本件有期徒刑以上之罪，為累犯，應依法加重其
    刑。爰審酌被告丁○○素行非佳，有臺灣高等法院被告前案
    紀錄表附卷可證，被告2 人因買賣糾紛，不思循合法途徑解
    決，卻誣告他人犯罪，浪費司法資源，並使兌現支票之他人
    有遭刑事訴追之虞，犯罪之動機、目的、手段可議，被告2
    人犯罪後猶飾詞否認犯行之犯後態度等一切情狀，分別量處
    如主文所示之刑，並均諭知如易科罰金之折算標準，以資懲
    儆。
、無罪部分：
一、公訴意旨略以：被告乙○○明知由德克公司、被告乙○○所
    共同簽發之票號AA0000 000號支票1 紙（付款人臺灣銀行復
    興分行、面額20萬元、發票日96年8 月30日）並未遺失，而
    係由被告乙○○簽發後交付丁○○充為前述之佣金。被告乙○○竟於96年9 月4 日某時許，基於誣告之犯意，前往臺中
    市○區○○路4 段102 號之臺灣銀行復興分行，謊稱上開支
    票於96年8 月10日，在臺中縣太平市○○○街79巷66之3 號
    家中遺失，並填載相關報案資料於遺失票據申報書上，持交
    不知情之銀行員檢具相關資料通報警察機關調查，而未指明
    犯人向該管公務員誣告他人犯侵占遺失物罪。嗣李明隆輾轉
    受讓上開支票充為還款後，於96年9 月4 日，持向合作金庫
    銀行北高雄分行提示上開票據請求付款，經行員查詢屬於掛
    失止付之票據後，循線查悉上情。因認被告乙○○涉犯刑法
    第171 條第1 項之未指定犯人誣告罪嫌。
二、按犯罪事實應依證據認定之，無證據不得認定犯罪事實；不
    能證明被告犯罪者，應諭知無罪之判決，刑事訴訟法第154
    條第2 項、第301 條第1 項分別定有明文。又認定不利於被
    告之事實，須依積極證據，苟積極證據不足為不利於被告事
    實之認定時，即應為有利於被告之認定，更不必有何有利之
    證據；認定犯罪事實所憑之證據，雖不以直接證據為限，間
    接證據亦包括在內，然而無論直接或間接證據，其為訴訟上
    之證明，須於通常一般之人均不致有所懷疑，而得確信為真
    實之程度者，始得據為有罪之認定，若其關於被告是否犯罪
    之證明未能達此程度，而有合理性懷疑之存在，致使無從形
    成有罪之確信，根據「罪證有疑，利於被告」之證據法則，
    即不得遽為不利於被告之認定。再事實之認定，應憑證據，
    如未能發現相當證據，或證據不足以證明，自不能以推測或
    擬制之方法，以為裁判之基礎。刑法第171 條第1 項未指定
    犯人之誣告罪，亦以明知所告事實之虛偽為其成立要件。若
    係出於誤認或懷疑有此事實而為申告，縱令所告不實，因其
    缺乏誣告故意，仍難令負刑責。即本罪之成立，需行為人明
    知無此事實，而故意捏造者，始足當之。此之所稱故意，亦
    指直接之故意（確定故意）而言，若為間接之故意或過失，
    自難繩以該條之罪（最高法院86年度臺非字第362 號裁判要
    旨參照）。
三、公訴人認被告乙○○就上開20萬元支票涉犯未指定犯人誣告
    犯行，無非係以丁○○之證詞及遺失票據申報書、票據影本
    、掛失止付票據提示人資料查報表資為其論據，訊據被告乙○○堅決否認就此部分有何未指定犯人誣告之犯行，辯稱：
    當時是丁○○告訴伊該張20萬元支票遺失不見了，伊才去掛
    失。伊完全不知道丁○○把該票轉交給辛○○，後來是辛○○掛失當天下午打電話告知該票在渠手上，要求伊讓該票兌
    現，伊遂再開1 張20萬元臺支的支票給辛○○，請辛○○匯
    款進帳戶內，讓支票兌現，並撤銷掛失止付，是銀行作業不
    及，致有此掛失紀錄，伊確無犯意，應不為罪等語。經查：
(一)、卷附之遺失票據申報書，僅足以證明被告乙○○確有申報票
    據遺失之行為，惟申報票據遺失之動機、緣由不一，或有果
    真遺失，或有僅一時疏忽找不到，或有誤認遺失或懷疑有此
    事實，或有明知遺失卻故意謊報等等，苟無合理之佐證，在
    罪疑唯輕原則下，尚難以此遽然推論被告乙○○係明知票據
    未遺失，而存有誣告之犯意，其理至明。
(二)、上開20萬元支票係由丁○○交付予辛○○，再由辛○○轉交
    付李明隆乙情，業據證人辛○○、李明隆證述屬實，復有掛
    失止付票提示人資料查報表附卷可稽（見警2 卷第10頁），
    足堪採信。被告乙○○所辯因誤信支票遺失才掛失，嗣另以
    臺支支票換回上開20萬元支票，並撤銷掛失止付，並無犯意
    等情，有票據掛失止付失效通知書在卷可證（見97年度偵字
    第1643號偵查卷第17頁）尚非無據，再參諸證人辛○○於偵
    查中證稱：「當時我跟丁○○借2 張票，丁○○拿2 張德克
    的支票面額都是20萬元給我，1 張我還給丁○○，另外1 張
    ，我匯到乙○○指定的德克公司帳戶內」、「（問：乙○○
    有無再開1 張20萬元的臺支跟你換回這張申報遺失的支票？
    ）有，所以我就再把現金20萬元匯到德克，否則我就沒有義
    務匯到德克，這張支票的票號我不記得，但是確實有此事，
    當時乙○○確實有拿1 張20萬元的臺支給我換回遺失的這張
    票」等語綦詳（見97年度偵字第1643號偵查卷第9 、10頁）
    ，足見被告乙○○所辯，並非虛妄，再者，衡之常情，謊報
    票據遺失者，乃不欲該票據兌現或流通，以免除自己支付票
    款責任、保留本身與原受讓票據者之原因抗辯，然被告乙○○卻係一知悉上開支票已轉交付到第三人辛○○手中時，旋
    簽發另1 張臺支支票保障持票人之權益而換回上開支票，並
    撤銷掛失止付之申請，則自退票與處理上開20萬元支票爭議
    之過程觀之，如果被告乙○○有誣告之故意，當不致有此作
    為，準此，被告乙○○似非故意逃避上開票據之付款責任，
    則其上開誤信票據遺失等語，尚非無據，似難遽認被告乙○○於掛失票據時，主觀上定有誣告之犯意。
(三)、復查，證人丁○○於本院審理時具結曾證稱：「20萬元這張
    我跟他（指被告乙○○）說我在找，可能放在高雄，給我時
    間去找」等語（見本院卷第173 頁），參之證人丁○○上開
    證詞，丁○○早已將上開20萬元支票交付予辛○○，卻故意
    告知上開支票其找不到，可能放在高雄，給其時間去找等語
    ，則證人丁○○為何不對被告乙○○據實以告？卻在被告乙○○急於取回上開票據時，反以模糊之「找不到」字眼拖延
    ？或因此造成被告乙○○急於維護本身發票人之權益而誤認
    為該票已遺失，亦非不可想像。況丁○○因上開買賣德克公
    司股權之情事，而與被告乙○○產生多件訴訟糾紛，有卷附
    之臺灣臺北地方法院檢察署97年度偵字第10117 號、97年度
    調偵字第450 號、97年偵續字第495 號、97年度偵續一字第
    164 號、臺灣臺中地方法院檢察署96年度偵字第22494 不起
    訴處分書在卷足憑，則其等2 人顯然為利害對立之人，彼此
    既有利害衝突，衡情，自難期待丁○○能公正無私地據實陳
    述，則丁○○雖證稱未告知上開支票遺失云云，其真實性如
    何，不免可疑，自難遽以此作不利於被告乙○○之認定，且
    丁○○既明知上開票據係在辛○○手中，卻故意隱瞞被告乙○○上情，則其故意以語焉不詳之模糊話語與被告乙○○交
    談，又未澄清為何未明白告知該支票在辛○○手中，而票載
    發票日又已屆至，被告乙○○必然坐立難安，且被告乙○○
    上開票據原先係交付丁○○持有，因而其主觀上較易相信丁○○所稱票據之下落，亦不違常情，益徵難免有誤導被告乙○○急迫下誤認遺失之嫌。再從丁○○之思維角度而言，茍
    丁○○之前因不欲返還上開支票，而對被告乙○○謊稱上開
    支票不見了，或許只是緩兵權宜之計，並無意要被告乙○○
    去申報遺失，然可能因此導致被告乙○○誤信為真，急於維
    護其本身之權益，直接前往銀行掛失，事後，丁○○發現被
    告乙○○竟去掛失，害怕有刑事責任，因而未敢據實陳明上
    情，亦不無可能。否則，被告乙○○既已申報遺失，又何須
    如上所述交付另張臺支支票予辛○○以保障辛○○之權益？
    再參酌上述貳之部分，就上述60萬元支票部分，被告乙○○
    明知支票在庚○○處，故於掛失前猶要求丁○○出具授權書
    ，企圖規避刑責，足認被告乙○○乃行事謹慎之人，而就20
    萬元支票部分，為何被告乙○○在同一天內為掛失動作，竟
    會草率、疏忽而未要求丁○○出具授權書？仔細思考其中差
    異處，或有可能係被告乙○○誤信20萬元支票確已遺失，因
    而未再要求書寫授權書，以規避刑責，亦非顯悖離常情。
(四)、承上述，本件20萬元支票公訴人認定被告乙○○有誣告犯行
    ，無非係以丁○○之證詞資為主要論據，然丁○○既與被告
    乙○○為有訴訟對立之當事人，其等彼此間之電話對話內容
    ，究竟為何，衡情，既難期丁○○為公正表述，而依丁○○
    上開證詞所示，確又存在易使人誤解之模糊用語，是否因此
    造成被告乙○○之誤認，亦不無可能，且卷內又無其他證據
    足資探究對話真實內容，而從證人辛○○所述，亦查無被告
    乙○○有逃避付款責任之事證，綜上，本件似難遽認被告乙○○主觀上確具有誣告之犯意。
四、綜上所述，被告乙○○上開辯稱誤認票據遺失等情，既非全
    然不足採，在罪疑唯輕原則下，自難遽認被告乙○○就此20
    萬元支票部分有誣告之故意，公訴人所舉證據尚未達於通常
    一般之人均不致有所懷疑之程度，本院復查無其他積極證據
    ，足證被告乙○○有何公訴人所指犯行，既不能證明被告乙○○犯罪，參照前揭說明，依法應為無罪之諭知。
據上論斷，應依刑事訴訟法第299 條第1 項前段、第301 條第1
項，刑法第28條、171 條第1 項、第41條第1 項前段，刑法施行
法第1 條之1 第1 項、第2 項前段，判決如主文。
本案經檢察官丙○○到庭執行職務。
中    華    民    國    99    年     2    月    1     日
                  刑事第十一庭  法  官  蔡美華
以上正本證明與原本無異。
如不服本判決應於收受判決後10日內向本院提出上訴書狀，並應
敘述具體理由；其未敘述上訴理由者，應於上訴期間屆滿後20日
內向本院補提理由書（均須按他造當事人之人數附繕本）「切勿
逕送上級法院」。
                                書記官  張皇清
中    華    民    國    99    年     2    月    1     日
附錄論罪科刑法條
中華民國刑法第171條第1項
未指定犯人，而向該管公務員誣告犯罪者，處 1 年以下有期徒
刑、拘役或3 百元以下罰金。

司法院資訊處製作；財團法人民間司法改革基金會備份。
